【裁判字號】    89,交訴,128
【裁判日期】    891026
【裁判案由】    偽造文書等
【裁判全文】
臺灣高雄地方法院刑事判決                        八十九年度交訴字第一二八號
    公  訴  人  臺灣高雄地方法院檢察署檢察官
    被      告  乙○○
右列被告因偽造文書等案件，經檢察官提起公訴（八十九年度偵字第九八八九號），
本院判決如左：
    主  文
乙○○服用酒類，不能安全駕駛動力交通工具而駕駛，處有期徒刑參月；又行使偽造
私文書，足以生損害於公眾及他人，處有期徒刑肆月，如附表所示文書上偽造之「甲○○」之署押及指印均沒收。應執行有期徒刑陸月，緩刑參年，緩刑期間付保護管束
。如附表所示文書上偽造之「甲○○」之署押及指印均沒收。
    事  實
一、乙○○於民國（下同）八十九年五月一日凌晨一時至二時三十分許，在高雄市○○路與忠孝路口附近，飲用啤酒三、四瓶，已達於反應較慢、感覺減低、思考改
    變、個性行為改變、步態不穩、噁心嘔吐、精神混惑不清晰並影響駕駛而不能安
    全駕駛動力交通工具之狀態後，仍駕駛動力交通工具即車號Ｃ八─○四二五號自
    用小客車，沿國道一號中山高速公路由南往北方向行駛，於同日凌晨三時七分許
    ，行經國道一號中山高速公路北上三四六公里即岡山收費站時，因不勝酒力，行
    車不穩，經內政部警政署國道公路警察局第五警察隊岡山分隊警員丙○○加以攔
    檢並以酒精測試器檢測酒精濃度，測得其呼氣所含酒精濃度達每公升○．七毫克
    ，而查知上情；詎乙○○因其原先所考領之汽車駕駛執照前因酒醉駕車遭吊扣中
    ，唯恐其無照駕駛之行為再為警發現而被處罰及為規避其酒後駕車之刑責，竟另
    行起意冒用其兄「甲○○」之名義應訊，並在上開路段在附表編號一之酒精濃度
    測試單（一式三份）上「被測人」欄內偽簽「乙○○」之署押並捺指印，之後並
    由員警帶同乙○○至內政部警政署國道公路警察局第五警察隊岡山分隊內開具舉
    發單及製作偵訊筆錄，乙○○仍冒用甲○○之名義應訊，且基於同一之犯意，接
    續在附表編號二警訊筆錄上（一式三份）「被談話人」欄及「偵查人員告知受訊
    問人」欄內，偽簽「甲○○」署押並捺指印，足以生損害於甲○○本人及警察機
    關對於犯罪偵查之正確性；並同時接續在附表編號三警員丙○○高明隆以其有違
    反道路交通管理處罰條例第二十一條第一項第一款、第三十五條第一項第一款無
    照駕駛及酒精濃度過量駕車之行為所填制之內政部警政署國道公路警察局公警局
    交字第Ｚ00000000號舉發違反道路交通管理事件通知單（一式四聯）之
    「收受通知聯者簽章」欄內偽簽「甲○○」之署押，並以其名義收受該舉發通知
    單之私文書後，將該通知單持向開單警員丙○○行使而交還該通知單，足以生損
    害於甲○○及警察機關、交通監理機關對於違規車輛駕駛人處罰之正確性，嗣乙○○在其所犯前開偽造文書罪未被發覺前，在內政部警政署國道公路警察局第五
    警察隊岡山分隊內向值班警員熊錦泉坦承犯行並接受偵審裁判。
二、案經內政部警政署國道公路警察局第五警察隊移送臺灣高雄地方法院檢察署檢察
    官偵查起訴。
    理  由
一、右揭犯罪事實，業據被告乙○○迭於警、偵訊及本院審理中坦承不諱，並經證人
    即警員丙○○、熊錦泉到庭證述無訛；而按醫學文獻所知，酒精對人體影響乃依
    血中酒精濃度（呼氣酒精濃度乘以二○○為當時血中酒精濃度），呼氣濃度達○
    ‧二五ＭＧ＼Ｌ時將造成輕度中毒；呼氣濃度達○‧五ＭＧ＼Ｌ時，其中毒症狀
    為反應較慢、感覺減低、影響駕駛：：呼氣濃度達一ＭＧ＼Ｌ時，將造成中毒而
    有步態不穩、噁心、嘔吐、精神混惑不清等症狀等語，有行政院國軍退除役官兵
    輔導委員會臺北榮民總醫院（八八）北總內字第二六八六八號函在卷可參，是被
    告吐氣酒精濃度已高達每公升○˙七毫克，已達於不能安全駕駛之程度，堪予認
    定。此外，復有酒精濃度測試值、舉發違反道路交通管理事件通知單、警訊筆錄
    各乙份在卷可稽，被告自白與事實相符，堪予採信。本件事證明確，被告犯行洵
    堪認定，應依法論科。
二、被告乙○○服用酒類後，不能安全駕駛動力交通工具而仍駕駛上開車輛，核其所
    為，係犯刑法第一百八十五條之三之公共危險罪。按『違規冒用他人名義在違反
    道路交通管理事件通知單上之「收受通知聯者簽章」欄簽署，固應論以偽造私文
    書罪。如該項通知單上未設置「收受通知聯者簽章」欄，而違規人僅在該通知單
    上簽署後，由執勤員警交付通知聯收領，依習慣即係表示領取該通知單之通知聯
    之證明，與收據性質相同，亦屬刑法第二百二十條規定之文書，如有冒用他人姓
    名簽署，仍應論以偽造私文書罪』、又『上訴人在交通違規通知單移送聯「收受
    通知聯者簽章」欄內偽簽其兄「林某」之姓名，自不待依據習慣或特約，單從形
  式上觀察，即足以知悉係表示由林某名義出具領收通知聯之證明，此與事先在印
    妥內容之收據上偽簽他人姓名之情形，無分軒輊，當然屬於刑法第二百十條所稱
    之私文書，原判決理由中論以準文書，引用刑法第二百二十條之規定，適用法則
    尚有未合』（參閱最高法院六十六年一月二十四日六十六年度第一次刑庭總會決
    議（三）及最高法院八十三年台上字第六六三一號判例）。而被告乙○○接續在
    如附表編號一、二所示之文書內偽造「甲○○」之署押及指印，足以生損害於甲○○本人及警察機關對於犯罪偵查之正確性，核其所為，係犯刑法第二百十七條
    第一項之偽造署押罪；且被告本於同一犯意，在如附表編號三之舉發違反道路交
    通管理事件通知單「收受通知聯者簽章」欄內偽簽「甲○○」之署押，表示已收
    到該通知單之意思，核與一般收據性質相同，自屬文書之一種，其再持以行使而
    交回警員處理，顯然對上開文書之內容有所主張，足以生損害於乙○○、警察機
    關對於犯罪偵查及道路交通管理之正確性，核其所為，係犯刑法第二百十六條、
    第二百十條之行使偽造私文書罪。被告為免暴露身分並圖卸刑責，其先後在如附
    表所示之酒精濃度測試值、警訊筆錄及舉發違反道路交通管理事件通知單上，多
    次偽造「乙○○」之署押、指印之行為，均係基於同一犯意所為，為接續行為，
    屬實質上之一行為，是公訴人公訴人起訴事實事實雖未敘及被告在如附表編號一
    所示之酒精濃度測試值，偽造「甲○○」之署押及指印部分之犯行，然為起訴效
    力所及，本院自應併與審理。又被告在如附表編號三示之及舉發違反道路交通管
    違規通知單上偽造署押之行為，係偽造私文書之部分行為，不另論罪，而其偽造
    私文書後復持以行使，偽造之低度行為應為行使之高度行為所吸收，亦不另論。
    被告以一行為觸犯偽造署押及行使偽造私文書之罪名，為想像競合犯，依刑法第
    五十五條之規定，應從較重之行使偽造私文書罪處斷，公訴人認被告在附表編號
    二之警訊筆錄偽造「甲○○」之署押及指印與被告行使附表編號三之舉發違反道
    路交通管違規通知單之行為，係屬連續犯，尚有誤會。被告於行使偽造私文書犯
    罪後，即主動向警員熊錦泉坦承犯行，嗣並接收偵審裁判，為對於為發覺之犯罪
    自首而接收裁判，所犯行使偽造私文書罪，應依刑法第六十二條規定減輕其刑。
    另被告所犯前開公共危險罪與行使偽造私文書罪間，犯意各別，行為互殊，應予
    分論併罰。爰審酌被告於前次酒後駕車遭警裁處並吊扣駕照後，猶不知悔改，於
    飲酒後酒精濃度高達每公升○˙七毫客，仍駕車在高速公路行駛，對公眾往來安
    全造成極大威脅，及被告與被害人甲○○係兄弟關係，竟以此欺矇警察機關，陷
    其兄弟於刑事追訴之危險，幸尚及時悔悟自首犯行，犯後並坦承犯行，態度尚稱
    良好及犯罪動機、智識程度、品行等一切情狀，各量處如主文所示之刑，並依刑
    法第五十一條第五款規定合併定其應執行之刑。末查被告前未曾受有期徒刑以上
    刑之宣告，此有臺灣高等法院被告全國前案紀錄表一份在卷可稽，其經此科刑教
    訓之後，當知所警惕而無再犯之虞，本院綜核各情認上開刑之宣告，以足策其自
    新，因認所宣告之刑，以暫不執行為適當，併予宣告緩刑三年，以畀自新。惟被
    告對近來政府一再於報章、雜誌及電視等大眾媒體上勸導及呼籲民眾勿於飲酒後
    駕車，並告知民眾酒後駕車將涉及刑責，誤以身試法之循循善誘均置之不理，猶
    仍持僥倖之心不顧自己及他人身家性命之安全而仍酒醉駕車，更於為警查獲後冒
    名行使偽造私文書，為使其有正確之法律觀念並提供必要之協助及督促，爰併依
    法宣告緩刑期內付保護管束，畀由地方法院檢察署之觀護人予以適當之督促，並
    發揮附條件緩刑制度之立意及避免短期自由刑執行所肇致之弊端。
三、如附表編號一至編號三所示文書內偽造「甲○○」之署押及指印（其中編號一測
    試單其中各二份、編號二偵訊筆錄之其中各二份及編號三之舉發通知單其中各三
    聯雖未扣案，惟無證據證明已滅失），如前所述，均為被告所偽造，依刑法第二
    百十九條規定，不問屬於犯人與否，應由本院宣告沒收，。
據上論斷，應依刑事訴訟法第二百九十九條第一項前段，刑法第一百八十五條之三、
第二百十六條、第二百十條、第二百十七條第一項、第五十五條、第六十二條、第五
十一條第五款、第七十四條第一款、第九十三條第一項、第二百十九條，罰金罰鍰提
高標準條例第一條前段，判決如主文。
本案經檢察官劉玲興到庭執行職務。
中      華      民      國    八十九    年      十      月    二十六    日
                                      臺灣高雄地方法院交通法庭
                                          法  官  廖  純  卿
右正本證明與原本無異。
如不服本判決，應於判決送達後十日內，向本院提出上訴狀。
                                          書記官  林  孝  聰
中    華    民    國      八十九      年      十      月      二十七    日
附表：
┌───┬───────────┬─────────────┬────┐
│編  號│  文  書  名  稱      │  偽造之署押（含指印）    │備  註  │
├───┼───────────┼─────────────┼────┤
│  一  │酒精測試單            │「甲○○」署押及指印各一枚│一式三份│
│      │                      │                          │        │
├───┼───────────┼─────────────┼────┤
│      │內政部警政署國道公路  │ 「鄭志文」之署押二枚、   │        │    │                          │        │
│  二  │警察局第五警察隊岡山分│   指印六枚。             │        │            │                          │        │
│      │隊偵詢（調查）筆錄    │                          │一式三份│          │        │
│      │                      │                          │        │
├───┼───────────┼─────────────┼────┤
│  三  │內政部警政署國道公路警│ 「甲○○」署押一枚       │        │
│      │察局舉發違反道路交通管│                          │        │
│      │理事件通知單公警局交字│                          │一式四聯│
│      │第Z00000000號         │                          │        │
└───┴───────────┴─────────────┴────┘
附錄本案論罪科刑法條全文：
刑法第一百八十五條之三。
刑法第二百十六條、第二百十條。
服用毒品，麻醉藥品、酒類或其他相類之物，不能安全駕駛動力交通工具而駕駛者，
處一年以下有期徒刑、拘役或三萬元以下罰金。
行使第二百十條至第二百十五條之文書者，依偽造、變造文書或登載不實事項或使登
載不實事項之規定處斷。
偽造、變造私文書，足以生損害於公眾或他人者，處五年以下有期徒刑。


司法院資訊處製作；財團法人民間司法改革基金會備份。
